臺灣高等法院臺中分院刑事裁定　　　　100年度聲再字第171號
再審聲請人
即受判決人　廖子寬
上列聲請人因違反毒品危害防制條例案件，對於本院97年度上重
更(一)字第29號中華民國98年7月23日確定判決（第三審案號：98
年度台上字第6341號；第一審案號：台灣彰化地方法院95年度訴
字第1636號；偵查案號：台灣彰化地方法院檢察署95年度偵字第
4119、5253、5407、5954、6968、6969、8108、8333號）聲請再
審，本院裁定如下：
    主  文
再審之聲請駁回。
    理  由
一、再審聲請人即受判決人（下稱被告）廖子寬聲請意旨略稱：
    (一)本案並無查獲到任何毒品，海洛因或甲基安非他命，第一
    審判決書上並未記載此一事項，原確定判決於理由欄壹之二
    記載「況且本件係針對被告等人販賣第一、二級毒品海洛因
    、甲基安非他命之重罪進行通訊監察，而本件查獲第一、二
    級毒品海洛因數量亦非少量，對於公共利益所生危害甚為重
    大，對於公共利益之維護顯應優先於被告個人隱私權之保障
    ，故本於社會秩序維護之觀點，自應執以作為本案認定犯罪
    事實所憑之證據」等語，惟本案並未查扣毒品，即無原確定
    判決所認定「查獲第一、二級毒品海洛因數量亦非少量」之
    情事，進而「執以作為本案認定犯罪事實所憑之證據」之理
    由。甚者，本案既未查扣毒品，亦無法作為認定所實施通訊
    監察所得之錄音及其譯文具有證據能力，原審認定之犯罪事
    實既與事證不符，自符合刑事訴訟法第420條第1項第1款之
    規定，得據為聲請再審之理由。(二)聲請人被訴販賣第二級毒
    品甲基安非他命部分，原確定判決於理由欄記載「此外，復
    有被告廖子寬和楊竹平間之電話通聯譯文有討論合夥之對話
    」等語，該電話通聯譯文並非聲請人所為之通話，而是共同
    被告楊竹平與張宏義於95年2月間以電話討論合夥販賣安非
    他命之事，非與聲請人討論。該部分之證據即不能作為聲請
    人有罪認定之依據。依刑事訴訟法第420條第1項第6款之規
    定，得據為聲請再審之理由。
二、按有罪之判決確定後，有原判決所憑之證物已證明其為偽造
    或變造者，為受判決人之利益，得聲請再審，刑事訴訟法第
    420條第1項第1款定有明文。但上述情形之證明，以經判決
    確定或其刑事訴訟不能開始或續行非因證據不足者為限，得
    聲請再審，同條第2項亦有明定（最高法院84年度台抗字第
    134號裁定參照）；又有罪之判決確定後，因發見確實之新
    證據，足認受有罪判決之人應受無罪、免訴、免刑或輕於原
    判決所認罪名之判決者，得為受判決人之利益聲請再審，固
    為刑事訴訟法第420條第1項第6款所規定。然所謂發現確實
    之新證據，係指就新證據之本身形式上觀察，毋須經調查程
    序，顯然可認當足以動搖原確定之判決者而言（最高法院40
    年台抗字第2號判例參酌）。
三、經查：關於聲請再審意旨(一)部分，本院原確定判決於理由欄
    「壹、證據能力部分」之二記載「第按偵查犯罪機關依法定
    程序監聽之錄音，如已依法踐行調查證據程序，非不可採為
    認定犯罪事實之基礎，此觀刑事訴訟法第165條之1第2項規
    定即明（最高法院93年度臺上字第6510號判決意旨參照）。
    查，本件由臺灣彰化地方法院檢察署於94年彰檢榮孝聲監字
    第000453號、94年彰檢榮孝聲監續字第000508號、94年彰檢
    榮孝聲監續字第000562號、94年彰檢榮孝聲監續字第000600
    號、95年彰檢榮孝聲監續字第000001號、95年彰檢榮孝聲監
    續字第000010號、95年彰檢榮孝聲監續字第000012號、95年
    彰檢榮孝聲監續字第000027號、95年彰檢榮孝聲監續字第00
    0034號、95年彰檢榮孝聲監續字第000049號、95年彰檢榮孝
    聲監續字第000069號、95年彰檢榮孝聲監續字第000092號、
    95年彰檢榮孝聲監續字第000099號、95年彰檢榮孝聲監續字
    第000147號，就被告等人所使用之行動電話執行通訊監察，
    有各該通訊監察書影本附卷可稽〈本院卷第35至79頁〉。而
    依此通訊監察所製作譯文之內容，亦確為受通訊監察人之對
    話，業據被告等人於偵查、原審法院審理時、本院審理中各
    自承在卷，依上開說明，自有證據能力。況且本件係針對被
    告等人販賣第一、二級毒品海洛因、甲基安非他命之重罪進
    行通訊監察，而本件查獲第一、二級毒品海洛因數量亦非少
    量，對於公共利益所生之危害甚為重大，對於公共利益之維
    護顯應優於被告個人隱私權之保障，故本於社會安全秩序維
    護之觀點，自應執以作為本案認定犯罪事實所憑之證據。」
    （見原確定判決書第7頁），此部分係就本案通訊監察所製
    作譯文具有證據能力作說明，並非就被告廖子寬是否成立販
    賣毒品罪責作說明；又判決文中「況且本件係針對被告等人
    販賣第一、二級毒品海洛因、甲基安非他命之重罪進行通訊
    監察，而本件查獲第一、二級毒品海洛因數量亦非少量」，
    觀其文義，應係指查獲被告等（含被告廖子寬及同案被告洪
    聰富、張宏義、楊竹平）販賣第一、二級毒品之數量非少量
    而言，並非指本案有查扣被告等販賣第一、二級毒品之數量
    。因此，聲請再審意旨所稱：「本案既未查扣毒品，亦無法
    作為認定所實施通訊監察所得之錄音及其譯文具有證據能力
    ，原審認定之犯罪事實既與事證不符，自符合刑事訴訟法第
    420條第1項第1款之規定，得據為聲請再審之理由。」云云
    ，核屬誤解。再者，本院原確定判決作為本案證據之通訊監
    察譯文，依卷證資料，並未經其他確定判決證明其為偽造或
    變造者，則依上揭說明，被告廖子寬執此部分理由聲請再審
    ，與刑事訴訟法第420條第1項第1款規定之要件不合。
四、關於原確定判決附表三編號3、4部分，於判決理由欄敘明認
    定被告廖子寬與同案被告張宏義、楊竹平共同販賣第二級毒
    品甲基安非他命予康英傑、方棋勝之理由：「經查：
    (1)被告廖子寬與張宏義、楊竹平等三人共同犯如附表三編號
      3、4所示之販賣第二級毒品甲基安非他命一節，已據被告
      廖子寬於偵查中以證人身分結證稱：「（問：楊竹平帳戶
      裡的11萬是什麼錢？）是康英傑匯了8萬元，臺南「長腳
      」那邊匯了3萬元。」、「（問：為何康英傑要匯8萬元給
      楊竹平？）是楊竹平拿安非他命給我，我再交給康英傑，
      然後我載他去永靖鄉交貨，賣得8萬元，我再拿去匯到楊
      竹平的帳戶。」、及「（問：匯到楊竹平帳戶的8萬元是
      你與康英傑去交安非他命的錢？）是。」、「（問：另外
      臺南「長腳」〈方棋勝〉匯的3萬元也是賣毒品的所得，
      一樣是你載康英傑去臺南送的？）我知道3萬元是賣安非
      他命所得，該次是與康英傑一起送毒品去臺南，安非他命
      是張宏義給我的，康英傑只是陪我一起去而已。」、「（
      問：楊竹平說大年初五去你家時，有看到張宏義拿7.5兩
      的安非他命去你家？）是，張宏義拿來的，上述賣安非他
      命3萬、8萬元之所得就是賣此次張宏義拿來的安非他命。
      」、「（問：當時是否有找楊竹平投資現金賣毒？）我沒
      有找他，是張宏義找楊竹平談的，說賣得的錢會分他一份
      ，楊竹平隔天就拿20萬現金來，本來他是私下要交給張宏
      義，....，所以就經我的手，轉給張宏義。」、「（問：
      為何張宏義會交安非他命給康英傑？）康英傑是我們朋友
      ，他說他那邊有人要，所以張宏義就交毒品給他去賣，康
      英傑賣得的錢就再交給我去郵局匯，於匯款的當天去賣。
      」、「（問：知否匯3萬元為何人？）姓名我不知道，有
      看過，他是先匯錢到楊竹平的戶頭後，我....隔天再拿安
      非他命再送下去給他，當時他到永康交流道帶我們到他永
      康市的租屋處，在他家裡交貨。」、「第二次是送3萬元
      安非他命去〈指方棋勝住處〉。」等語（95年度偵字第41
      19號偵查卷第203至204、230至231、255頁）。
    (2)而被告廖子寬於偵查中自白認罪供述情節，核與楊竹平於
      偵查中結證稱：「（問：廖子寬是否有簽一張20萬元的本
      票？）是。」、「（問：為何後來會到鐘家洲手中？）因
      廖子寬欠我20萬元，鐘家洲看不過就去幫我討。原因於今
      年2月初我到廖子寬家中，他與張宏義說有好康要報我賺
      ，他們拿了7兩半的安非他命，但當晚就需要給鐘家洲50
      萬元，他們錢不夠，就找我投資，說好如果有賺錢大家一
      起分，隔天我拿了20萬現金到廖子寬家中交給廖子寬與張
      宏義。事後我收到1次1萬元、1次1萬8千元的紅利，但本
      金20萬元都沒有給我，我才請鐘家洲幫我向廖子寬要債，
      廖子寬逼不得已才簽20萬元的本票給我抵債。」、「（問
      ：是否在你的帳戶裡收到臺南「長腳」所匯的11萬元？）
      是，是廖子寬將上述7 兩半的安非他命其中部分賣給臺南
      「長腳」所得，因為他們沒有帳戶，經過我的同意，將錢
      匯到我的帳戶，我再從裡面提出10萬元交給在旁的廖子寬
      ，剩下的1萬元他說是我的紅利，另外廖子寬有再叫他小
      弟拿給我1萬8千元的紅利，也是賣毒品所得。」（95年度
      偵字第4119號偵查卷第120頁）、「（問：張宏義跟你借
      帳戶匯錢一事，是那一個帳戶？）是逢甲郵局，帳號0000
      0000000000，當時匯了11萬元進到該帳戶，....。」、「
      （問：這11萬元為販毒所得，是何人賣給何人？）廖子寬
      賣1兩多的安非他命給臺南的「長腳」之所得，匯錢時間
      是二月份某天。」、「（問：為何知道廖子寬將安非他命
      賣給臺南「長腳」？）我於廖子寬家中，聽到廖子寬打電
      話給臺南的「長腳」，有提到要賣1兩安非他命給臺南的
      「長腳」這件事，隔天早上11時許，張宏義到我上班的地
      點外面，要我借他我的帳戶使用，我告訴他我的帳號，對
      方匯11萬元進入我的帳戶，張宏義叫我從提款機提10萬元
      出來，剩下之1萬元則是還給我的。」、「（問：為何確
      定11萬元是賣安非他命給臺南「長腳」的錢？）匯款當天
      ，張宏義與廖子寬有通電話談轉帳的事，張宏義後來有跟
      我說11萬元是臺南「長腳」匯過來的，需要借我的帳戶使
      用。」（95年度偵字第5407號偵查卷第18至19頁）；方棋
      勝於偵查中結證稱：「（問：綽號是否叫「長腳」？）廖
      子寬會叫我「長腳」。」、「（問：匯3萬元作何用？）
      買毒品安非他命的錢，我先匯過去，庭上之「阿華」〈即
      被告廖子寬〉隔天再送到臺南給我。」、「（問：你是與
      誰聯絡買毒品？）我都是與「阿華」（廖子寬）聯絡，..
      ..，第二次年2月9日，一樣先打電話給「阿華」，我當天
      匯3萬元，他隔天再開一臺休旅車送安非他命到臺南租屋
      處給我，....。」等語（95年度偵字第4119號偵查卷第
      255頁）；證人官家宏於偵查中結證稱：「（問：認識綽
      號「長腳」？）認識，他是我同案被告，正名叫方棋勝，
      聽說他目前也在關。」、「（問：95年2月9日匯款至楊竹
      平帳戶之3萬元是否你所為？）（提示匯款單）我記得匯
      過3萬元，匯給誰忘了，是「長腳」叫我去匯的，我匯過
      去再打給對方。」等語（95年度偵字第4119號偵查卷第
      241頁）相符。
    (3)再被告廖子寬與楊竹平、張宏義共同連續犯販賣第二級毒
      品甲基安非他命罪〈即如附表三編號3、4部分〉，其中楊
      竹平、張宏義二人部分已經臺灣彰化地方法以95年度訴字
      第1636號判處罪刑，經上訴本院以96年度上重訴字第30號
      駁回上訴，再經最高法院以97年度臺上字第2158號駁回上
      訴確定在案，有判決書各在卷可憑。
    (4)此外，復有被告廖子寬和楊竹平間之電話通聯譯文有討論
      合夥之對話、楊竹平之臺中逢甲郵局帳號：000000-0號帳
      戶歷史交易清單、被告廖子寬匯款8萬元入楊竹平之上揭
      帳戶匯款單、方祺勝委託官家宏匯款3萬元入楊竹平之上
      開帳戶匯款單（95年度偵字第4119號偵查卷第151至153、
      236頁，95年度偵字第5407號卷第23至25、32、33頁）、
      廖子寬與楊竹平間有關匯款對話之電話通聯譯文（95年度
      偵字第4119 號偵查卷第97頁）附卷可憑，堪認楊竹平確
      有投資現金20萬元，與被告廖子寬、張宏義共同犯如附表
      三編號3、4所示之販賣第二級毒品甲基安非他命之罪。
    (5)至於：被告廖子寬雖抗辯稱楊竹平所交付上揭20萬元現
      款，係為買車而向楊竹平所借得之款項，迄今尚未清償之
      數額有6萬元，及尚欠餘款並未包含利息等云云，除與伊
      於偵查中以證人身分具結證述之情節不符外，復與楊竹平
      上開證稱渠投資20萬元與被告廖子寬、張宏義共同犯販賣
      如附表三編號3、4所示之第二級毒品甲基安非他命牟利一
      節迥異；另證人胡坤成於本院上訴審雖結證稱：曾陪同楊
      竹平去向廖子寬討20萬元借款，是楊竹平跟我講的等語，
      但同時結證稱：不知該20萬元之用途等情（本院上訴審卷
      (二)第44頁背面、45頁），可見胡坤成所證上開20萬元係借
      款云云，僅係聽聞，並非親身經歷，且不知該20萬元之用
      途，胡坤成上開證述，自難以據為有利被告廖子寬之認定
      ，被告廖子寬此部分辯解，皆難憑採。被告廖子寬與張
      宏義另抗辯稱楊竹平出資20萬元係為經營  卡拉OK云云。
      惟此，楊竹平於偵查中已結證否認與被告廖子寬、張宏義
      間有合夥經營卡拉OK之情（95年度偵字第4119號偵查卷第
      174頁），被告廖子寬此之所辯，亦諉無可採。另方祺
      勝於原審法院審理中結證稱：「請官家宏匯款到楊竹平帳
      戶是廖子寬向我借錢。」云云（原審卷(二)第297頁背面）
      ，除明顯與其於偵查中結證內容相異，並與被告廖子寬上
      開供承情節不符，顯係翻異迴護被告廖子寬之詞，不足以
      採為被告廖子寬有利之認定。」（見判決書第21至25頁）
    綜上，觀諸原確定判決上開不利於被告廖子寬認定之理由，
    並非僅依據有討論合夥對話之通聯譯文，作為認定被告廖子
    寬與同案被告張宏義、楊竹平共同販賣第二級毒品甲基安非
    他命之唯一證據。縱如聲請再審意旨(二)所陳非虛，該電話通
    聯譯文並非被告廖子寬所為之通話，而是共同被告楊竹平與
    張宏義討論合夥販賣安非他命之事，惟該部分證據，原確定
    判決僅誤繕通聯譯文對話者之姓名而已，與其他原確定判決
    所臚列之證據，如被告廖子寬與共同被告楊竹平於偵查中之
    證言、郵局交易清單、匯款單及有關匯款對話之電話通聯譯
    文等，亦足以認定被告廖子寬與同案被告張宏義、楊竹平均
    係共同販賣第二級毒品甲基安非他命之共同正犯；亦即就此
    部分證據本身形式上觀察，並非「毋須經調查程序，顯然可
    認當足以動搖原確定之判決」之情形。揆諸上揭說明，聲請
    意旨(二)亦不足認被告廖子寬此部分應受無罪、免訴、免刑或
    輕於原判決所認罪名之判決，核與依刑事訴訟法第420條第1
    項第6款之規定不符合，不得據為聲請再審之理由。本件被
    告廖子寬上開聲請再審意旨核與刑事訴訟法第420條第1項第
    1款、第6款之規定均有未合，為無理由，應駁回其聲請。
五、據上論結，應依刑事訴訟法第434條第1項裁定如主文。
中    華    民    國   100    年    9     月    19    日
            刑事第十庭    審判長法  官  江  錫  麟
                                法  官  胡  文  傑
                                法  官  陳      葳
以上正本證明與原本無異。
如不服本裁定，得於收受送達後5日內向本院提出抗告書狀（須
附繕本）。
                                書記官  陳  文  琴
中    華    民    國   100    年    9     月    20    日